【裁判字號】    97,保險簡上,5
【裁判日期】    971203
【裁判案由】    給付保險金
【裁判全文】
臺灣雲林地方法院民事判決           97年度保險簡上字第5號
上  訴  人  國泰人壽保險股份有限公司
法定代理人  丁○○
訴訟代理人  甲○○
被上訴  人  戊○○
上列當事人間請求給付保險金事件，上訴人對於中華民國97年05
月14日本院虎尾簡易庭96年度虎保險簡字第3 號第一審判決提起
上訴，本院於中華民國97年11月19日言詞辯論終結，判決如下：
    主    文
上訴駁回。
第二審訴訟費用新臺幣貳仟佰貳拾伍元由上訴人負擔。
    事實及理由
一、兩造之聲明：
  (一)上訴人方面：
    1.原判決廢棄。
    2.被上訴人在第一審之訴及假執行之聲請駁回。
  (二)被上訴人方面：上訴駁回。
二、被上訴人起訴主張：
  (一)兩造於民國（下同）91年03月間訂立(1)保單號碼為00000000
    00號之「國泰鍾意終身壽險」，並附加「新溫心住院日額醫
    療保險附約」，及(2)保單號碼為0000000000號之「國泰安康
    住院醫療終身健康保險」，而要保人及被保險人均為被上訴
    人戊○○，保險期間自91年03月13日起至終身。另被上訴人
    於92年03月24日以其配偶詹金獅為被保險人，與上訴人間訂
    立保單號碼為0000000000號之「國泰鍾情終身壽險」，並附
    加「國泰人壽全意住院醫療健康保險」附約追加自己為被保
    險人，保險期間自92年03月24日起至被上訴人72歲為止。嗣
    被上訴人分別於(1)94年05月09日起至94年05月20日止、(2)94
    年08月18日起至94年08月22日止、(3)94年12月01日起至94年
    12月14日止、(4)95年09月05日起至95年09月11日止，因肺炎
    、支氣管炎等病至雲林華濟醫院住院，共計住院38日。
  (二)被上訴人於前開保險契約有效期間內因病住院，上訴人依國
    泰安康住院醫療終身健康保險第11條、國泰新溫心住院日額
    醫療保險附約第11條、第12條及國泰人壽全意住院醫療健康
    保險附約第5 條約定，原告住院每日得請求之保險金為3,80
    0 元。為此，爰依上揭保險契約約定，訴請上訴人給付保險
    金144,400 元及自起訴狀繕本送達翌日即96年05月11日起至
    清償日止，按年息5%計算之利息。
三、上訴人上訴意旨略以：
  (一)原審訴訟曾調閱被上訴人求診華濟醫院住院期間之病歷，並
    將病歷檢送成功大學附設醫院鑑定，依成大醫院鑑定結果明
    確指出資料有所不全（缺乏每次住院之(1)生命跡象紀錄表、
    (2)醫囑單、(3)護理給藥紀錄單），而本案主要係因無法確認
    被上訴人住院之必要性而進行訴訟，前述三者皆為詳實記錄
    病患每日住院治療之情形，可看出住院之必要性，原審未依
    職權調查上述情況並補齊病歷再送鑑定，顯已損害上訴人權
    益甚鉅。
  (二)上訴人於原審中主張華濟醫院目前因涉嫌讓病患假住院詐領
    健保費乙案接受偵查中，與本案具有關聯性，蓋如上訴人無
    住院必要而華濟醫院卻讓上訴人住院，則不生給付保險金之
    責，原審應依職權函詢臺灣嘉義地方法院檢察署，華濟醫院
    乙案與本案是否有所關聯。
  (三)原審認定被上訴人未有請假外出之事實，惟上訴人於原審中
    提出六張華濟醫院「請假外出申請單」，若該六張請假外出
    申請單非由華濟醫院所調出，則上訴人何來此六張請假外出
    申請單，醫院既留有此六張申請單，並留存於病歷中，顯然
    被上訴人有請假之事實，且被上訴人曾自述有外出之事實，
    不論外出時間長短，均應詳實紀錄於護理紀錄與病歷中，然
    華濟醫院之回函內容與事實顯有矛盾之處，而原審未依職權
    調查事實。
四、本件不爭執及爭執事項如下：
  (一)不爭執事項：
    1.兩造於91年03月間訂立(1)保單號碼為0000000000號之「國
      泰鍾意終身壽險」，並附加「新溫心住院日額醫療保險附
      約」，及(2)保單號碼為0000000000號之「國泰安康住院醫
      療終身健康保險」，而要保人及被保險人均為被上訴人戊
      ○○，保險期間自91年03月13日起至終身。
    2.被上訴人於92年03月24日以其配偶詹金獅為被保險人，與
      上訴人間訂立保單號碼為0000000000號之「國泰鍾情終身
      壽險」，並附加「國泰人壽全意住院醫療健康保險」附約
      追加自己為被保險人，保險期間自92年03月24日起至被上
      訴人72歲為止。
    3.被上訴人分別於(1)94年05月09日起至94年05月20日止、(2)
      94年08月18日起至94年08月22日止、(3)94年12月01日起至
      94年12月14日止、(4)95年09月05日起至95年09月11日止，
      因肺炎、支氣管炎等病至雲林華濟醫院住院，共計住院38
      日。
    4.依國泰安康住院醫療終身健康保險第11條、國泰新溫心住
      院日額醫療保險附約第11條、第12條及國泰人壽全意住院
      醫療健康保險附約第5 條約定，原告住院每日得請求之保
      險金為3,800 元。
  (二)爭執事項：
    1.被上訴人因肺炎、支氣管炎等病至雲林華濟醫院住院，分
      別於上開期間共計住院38日，惟就其病情而言，究竟有無
      住院之必要？
    2.上訴人提起本件上訴有無理由？
五、茲就爭執事項，析述本院得心證之理由：
  (一)依兩造簽訂之國泰安康住院醫療終身健康保險第4 條第5 項
    、國泰新溫心住院日額醫療保險附約第2 條第11項及國泰人
    壽全意住院醫療健康保險附約第2 條第9 項關於住院之約定
    均為：「本契約（附約）所稱『住院』，係指被保險人因疾
    病或傷害，經醫師診斷，必須入住醫院診療時，經正式辦理
    住院手續並確實在醫院接受診療者」（見96年度虎保險簡調
    字第1號卷第128頁 、第140頁 、第150 頁）。
  (二)原審認定被上訴人有住院必要性，係以被上訴人提出之診斷
    證明書、上訴人提出之病歷（見96年度虎保險簡調字第1 號
    卷第6-9 頁、第59 -117 頁）、雲林華濟醫院96年10月02日
    雲華醫字第96100201號函、96年12月14日華（院）字第9612
    1401號函、96年12月25日華（院）字第96122503號函（見96
    年度虎保險簡字第3 號卷第6 頁、第20頁、第47頁）、雲林
    華濟醫院檢送之病歷資料（見96年度虎保險簡調字第1 號卷
    第172 頁至第229-1 頁）及國立成功大學醫院附設醫院97年
    04月01日成附醫內字第0970005459號函文（見96年度虎保險
    簡字第3 號卷第68頁至第69頁）為其論據。且證人即診治醫
    師乙○○證稱：被上訴人大都是因為肺炎、骨盆腔炎、支氣
    管肺炎等原因而住院，上開病症在治療上大都會給抗生素或
    是止咳藥劑、點滴，因為這種病大都是環境問題，若不脫離
    原來環境，會讓病情更惡化，所以通常會建議病患住院，以
    免產生併發症或因感染而使病情惡化等語（見本院卷第67頁
    至第70頁）。證人即主治醫師丙○○證稱：被上訴人94年08
    月18日住院那次係因為白血球數高達14,800，顯示她正在發
    炎，而白血球數達1 萬就有住院必要；94年12月01日至同年
    月14日，診斷結果是右邊右下葉肺炎，也是符合住院條件；
    至於94年05月09日至94年05月20日此次住院，係因混合性菌
    種較多，容易感染，也是符合住院條件。且住院期間大部分
    都是做生化檢查以及血液、尿液檢查、發炎指標、Ｘ光檢查
    等語（見本院卷第101頁至第104頁）。
  (三)準此，被上訴人之病情是否必須住院，其必要性乃係由醫師
    依其專業知識就病情而為判斷，換言之，住院必要性之判斷
    ，權屬於原告住院當初之各求診醫師，而證人乙○○、丙○
    ○既明確證述被上訴人有住院之必要性，是被上訴人既依照
    專業醫師之意見而住院治療，自難認其無住院之必要性。至
    於上訴人質疑華濟醫院醫師涉嫌詐領健保費乙節，除未提出
    證據證明外，復未舉證證明該刑事案件與本件有何關聯性，
    是本院尚難採為認定事實之依據。
  (四)上訴人請求本院函詢臺灣嘉義地方法院檢察署有無扣押華濟
    醫院之病歷資料，若有扣押時則請求調取病歷資料乙節，因
    本件並非無病歷資料，僅係缺少生命跡象紀錄表、醫囑單、
    護理給藥紀錄單、生命徵象表、相關門診紀錄資料等而較不
    完整，而本院前依上訴人請求向雲林華濟醫院調取上開資料
    ，因雲林華濟醫院已辦理停業而無從調取，且證人丙○○依
    據不完整之病歷資料，已能研判被上訴人因白血球數過高、
    Ｘ光證明右邊右下葉肺炎、痰液報告證明混合性菌種較多等
    原因而有住院必要，是本院認為並無向臺灣嘉義地方法院檢
    察署調取上開資料之必要。另上訴人質疑被上訴人請假外出
    乙節，業經原審於判決中詳述，本院不再贅述，併此敘明。
六、綜上所述，被上訴人主張其於上開保險契約及附約有效期間
    內，因肺炎、支氣管炎等病，分別於(1)94年05月09日起至94
    年05月20日止、(2)94年08月18日起至94年08月22日止、(3)94
    年12月01日起至94年12月14日止、(4)95年09月05日起至95年
    09月11日止（共計38日），經醫師診斷，必須入住醫院診療
    ，並正式辦理住院手續，且確實在醫院接受診療等事實，應
    可採信，故上訴人依約即應給付住院保險金。是被上訴人訴
    請上訴人給付保險金144,400 元，及自起訴狀繕本送達翌日
    即96年05月11日起至清償日止，按年息5%計算之利息，自有
    理由，應予准許。原審判決上訴人應如數給付，並依職權宣
    告假執行，核無違誤。上訴意旨指摘原判決不當，求予廢棄
    改判，為無理由，應予駁回。
七、本件事證已臻明確，兩造其餘之攻擊防禦方法及所提之證據
    ，經審酌後認均無礙判決之結果，爰不予一一論述，附此敘
    明。
八、據上論結，本件上訴為無理由，依民事訴訟法第436 條之1
    第3項 、第449 條第1 項、第78條，判決如主文。
中    華    民    國    97    年    12    月    3     日
                  民事第一庭    審判長法  官  紀文勝
                                      法  官  邱瑞裕
                                      法  官  許佩如
以上正本係照原本作成。
本件不得上訴。
中    華    民    國    97    年    12    月    3     日
                                      書記官  徐基典


司法院資訊處製作；財團法人民間司法改革基金會備份。
